---
title: "Exploration"
author: "Eric Marcon"
format: 
  html: default
  pdf: default
editor: visual
bibliography: references.bib
---

## Paracou 6

### Abondances

```{r}
#| message: false
library("tidyverse")
library("divent")
paracou_6_abd %>% 
  # Regroupement des sous-parcelles
  metacommunity(name = "Paracou_6") ->
  paracou_6
```

### Jeu de points

```{r}
paracou_6_wmppp %>% 
  autoplot() +
  labs(color = "Espèce", size = "Surface terrière")
```

## Biodiversité

### Diagramme rang-abondance

```{r}
autoplot(paracou_6)
```

### Nombre d'espèces dans la parcelle

```{r}
# Standard
div_richness(paracou_6, estimator = "naive")
```
L'estimateur naïf ne tente pas d'extrapoler la diversité mais se limite aux données observées.

Pour obtenir un nombre plutôt qu'un tableau, utiliser l'argument `as_numeric`.

```{r}
div_richness(paracou_6, estimator = "naive", as_numeric = TRUE) + 0
```

### Shannon

#### Entropie

```{r}
ent_shannon(paracou_6, estimator = "naive")
```

#### Nombre de Hill

```{r}
div_hill(paracou_6, q = 1, estimator = "naive")
```

### Simpson

#### Entropie

```{r}
ent_simpson(paracou_6, estimator = "naive")
```

#### Nombre de Hill

```{r}
div_hill(paracou_6, q = 2, estimator = "naive")
```

### Profil de diversité

```{r}
profile_hill(paracou_6, estimator = "naive") %>% 
  autoplot() +
  theme(legend.position = "none")
```

## Statistiques spatiales

### Préalable : sélection dans R

```{r}
# création d'un vecteur
a <- 11:20
# Tester si a > 15 et stocker le résultat dans un vecteur logique
est_pg15 <- (a > 15)
# Sélection les valeurs pour lesquelles le test était vrai
a[est_pg15]
```

### Manipulation d'un wmppp

Sélection d'espèces.

```{r}
# Vecteur de test
est_wapa <- str_detect(paracou_6_wmppp$marks$PointType, "Fabaceae_Eperua_")
# Filtrage
paracou_6_wmppp[est_wapa] %>% 
  autoplot()
```

### K de @ripley1976

Les wapas sont-ils distribués aléatoirement ?

```{r}
library("dbmss")
# Sélection des wapas
paracou_6_wmppp[est_wapa] %>% 
  # Calcul de K et de l'envelope de confiance de sa distribution 
  # sous l'hypothèse nulle d'un processus de Poisson
  KEnvelope() -> 
  # Mémorisation pour permettre de tester les options graphiques
  # sans tout recalculer
  k_wapa
# Figure
k_wapa %>% 
  # Transformer K (division par pi r²), en fonction de r
  autoplot(fmla = ./(pi*r^2) ~ r) +
  # Limiter l'axe des y pour voir les détails
  scale_y_continuous(limits = c(0, 2.5))
```
Les wapas sont significativement agrégés entre 7-8 mètres et 45 mètres.
