---
title: "Exploration"
author: "Eric Marcon"
format: 
  html: 
    toc: true
  pdf: default
editor: visual
bibliography: references.bib
---

## Paracou 6

### Abondances

```{r}
#| message: false
library("tidyverse")
library("divent")
paracou_6_abd %>% 
  # Regroupement des sous-parcelles
  metacommunity(name = "Paracou_6") ->
  paracou_6
```

### Jeu de points

```{r}
#| message: false
paracou_6_wmppp %>% 
  autoplot() +
  labs(color = "Espèce", size = "Surface terrière")
```

## Biodiversité

### Diagramme rang-abondance

```{r}
autoplot(paracou_6)
```

### Nombre d'espèces dans la parcelle

```{r}
# Standard
div_richness(paracou_6, estimator = "naive")
```

L'estimateur naïf ne tente pas d'extrapoler la diversité mais se limite aux données observées.

Pour obtenir un nombre plutôt qu'un tableau, utiliser l'argument `as_numeric`.

```{r}
div_richness(paracou_6, estimator = "naive", as_numeric = TRUE)
```

### Shannon

#### Entropie

```{r}
ent_shannon(paracou_6, estimator = "naive")
```

#### Nombre de Hill

```{r}
div_hill(paracou_6, q = 1, estimator = "naive")
```

### Simpson

#### Entropie

```{r}
ent_simpson(paracou_6, estimator = "naive")
```

#### Nombre de Hill

```{r}
div_hill(paracou_6, q = 2, estimator = "naive")
```

### Profil de diversité

```{r}
profile_hill(paracou_6, estimator = "naive") %>% 
  autoplot() +
  theme(legend.position = "none")
```

## Statistiques spatiales

### Préalable : sélection dans R

```{r}
# création d'un vecteur
a <- 11:20
# Tester si a > 15 et stocker le résultat dans un vecteur logique
est_pg15 <- (a > 15)
# Sélection les valeurs pour lesquelles le test était vrai
a[est_pg15]
```

### Manipulation d'un wmppp

Sélection d'espèces.

```{r}
# Vecteur de test
est_wapa <- str_detect(paracou_6_wmppp$marks$PointType, "Fabaceae_Eperua_")
# Filtrage
paracou_6_wmppp[est_wapa] %>% 
  autoplot()
```

### K de @ripley1976

Les wapas sont-ils distribués aléatoirement ?

```{r}
library("dbmss")
# Sélection des wapas
paracou_6_wmppp[est_wapa] %>% 
  # Calcul de K et de l'envelope de confiance de sa distribution 
  # sous l'hypothèse nulle d'un processus de Poisson
  KEnvelope() -> 
  # Mémorisation pour permettre de tester les options graphiques
  # sans tout recalculer
  k_wapa
# Figure
k_wapa %>% 
  # Transformer K (division par pi r²), en fonction de r
  autoplot(fmla = ./(pi*r^2) ~ r) +
  # Limiter l'axe des y pour voir les détails
  scale_y_continuous(limits = c(0, 2.5))
```

Les wapas sont significativement agrégés entre 7-8 mètres et 45 mètres.

### K intertype

Comment cohabitent les deux espèces de wapa ?

```{r}
# Inutile de filtrer l'espèce
paracou_6_wmppp %>% 
  # Calcul de K et de l'envelope de confiance de sa distribution 
  # sous l'hypothèse nulle d'indépendance
  KEnvelope(
    # Centre des cercles
    ReferenceType = "Fabaceae_Eperua_grandiflora",
    # Voisins
    NeighborType =  "Fabaceae_Eperua_falcata",
    ) -> 
  # Mémorisation pour permettre de tester les options graphiques
  # sans tout recalculer
  k_wapa_inter
# Figure
k_wapa_inter %>% 
  # Transformer K (division par pi r²), en fonction de r
  autoplot(fmla = ./(pi*r^2) ~ r) +
  # Légende illisible
  theme(legend.position = "none") + 
  # Axe des y trop long
  labs(y = expression(K / (pi * r^2))) +
  # Limiter l'axe des y pour voir les détails
  scale_y_continuous(limits = c(0, 2.5))
```

Les espèces se repoussent à grande distance (au-delà de 30 mètres), ce qui correspond plus probablement à des différences de préférence environnementales qu'à des interactions.

## Diversité à distance

### Calcul

```{r}
library("divent")
# Generate a random community
X <- rspcommunity(1, size = 50, species_number = 3)
autoplot(X)
# Calculate the accumulation of richness
accum_n <- accum_sp_hill(X)
autoplot(accum_n, q = 0)
# along distance
accum_r <- accum_sp_hill(
  X, 
  # Richesse
  orders = 0, 
  # Distances
  r = seq(0, .5, .05) # ignoré : bug à corriger,
  # Correction des effets de bord
  # correction = "extrapolation"
)
autoplot(accum_r, q = 0)
```

Question : faut-il ajouter une option à la fonction pour ignorer l'individu central dans la diversité à distance ?
Il est ignoré dans le calcul de la diversité en fonction du nombre de voisins.

A faire : corriger le bug de la correction des effets de bord.


### Comparaison à une hypothèse nulle

L'accumulation est-elle plus lente que sous l'hypothèse de distribution complètement aléatoire des points ?

```{r}
accum_sp_hill(
  X, 
  # Richesse
  orders = 0,
  # Distances
  r = seq(0, .5, .05),
  # Hypothèse nulle
  h0 = "binomial"
) -> 
  richesse_distance_h0
richesse_distance_h0 %>% 
  autoplot()
```

A faire : autoplot doit afficher toutes les courbes si q n'est pas précisé, plutôt que seulement la première.

### Shimatani (2001)

```{r}
X %>% 
  ent_sp_simpsonEnvelope() %>% 
  autoplot()
```

### Manques

Diversité phylogénétique à distance.
> calculer l'entropie phygénétique au lieu de l'entropie de Tsallis.


ISAR : courbes individuelles.

```{r}
accum_sp_hill(
  X, 
  # Richesse
  orders = c(0, 1),
  # Distances
  r = seq(0, .5, .05),
  individual = TRUE
) ->
  richesse_distance
```

Contenu de l'objet "accumulation spatiale":

```{r}
# Jeu de points
richesse_distance$X %>% autoplot()
```

```{r}
# Valeurs en fonction de q et r
richesse_distance$accumulation
```

```{r}
# Voisinages (deux premiers points)
richesse_distance$neighborhoods[, , 1:2]
```

### ISAR

Trouver les points de l'espèce 1.

```{r}
# Vecteur de sélection
est_sp1 <- (richesse_distance$X$marks$PointType == "sp_1")
# Voisinages des points de l'espèce 1, richesse seulement
richesse_distance$neighborhoods[1, , est_sp1] %>% 
  rowMeans() -> 
  isar_sp1
tibble(
  distance = names(isar_sp1),
  richesse = isar_sp1
) %>% 
  ggplot(aes(x = distance, y  = richesse)) +
  geom_point()
```

A faire : écrire une fonction ISAR() qui prend en entrée un objet sp_accum_entropy et comme argument q et le nom de l'espèce.
En sortie : un objet sp_accum


Hypothèse nulle de l'ISAR:

```{r}
richesse_distance_h0$accumulation
```

A faire : documenter dans accum_sp que $accumulation contient en couche 1 la valeur observée et en couches 2, 3 et 4 les valeurs théoriques et les limites de l'enveloppe de confiance.

Dans l'ISAR, conserver l'intervalle de confiance de H0 pour la figure.

A faire : ajouter l'hypothèse nulle de localisation aléatoire de tous les points sauf l'espèce étudiée pour prendre en compte sa structure spatiale.

## Références
