---
title: "Exploration"
author: "Eric Marcon"
format: 
  html: 
    toc: true
  pdf: default
editor: visual
bibliography: references.bib
---

## Paracou 6

### Abondances

```{r}
#| message: false
library("tidyverse")
library("divent")
paracou_6_abd %>% 
  # Regroupement des sous-parcelles
  metacommunity(name = "Paracou_6") ->
  paracou_6
```

### Jeu de points

```{r}
#| message: false
paracou_6_wmppp %>% 
  autoplot() +
  labs(color = "Espèce", size = "Surface terrière")
```

## Biodiversité

### Diagramme rang-abondance

```{r}
autoplot(paracou_6)
```

### Nombre d'espèces dans la parcelle

```{r}
# Standard
div_richness(paracou_6, estimator = "naive")
```

L'estimateur naïf ne tente pas d'extrapoler la diversité mais se limite aux données observées.

Pour obtenir un nombre plutôt qu'un tableau, utiliser l'argument `as_numeric`.

```{r}
div_richness(paracou_6, estimator = "naive", as_numeric = TRUE)
```

### Shannon

#### Entropie

```{r}
ent_shannon(paracou_6, estimator = "naive")
```

#### Nombre de Hill

```{r}
div_hill(paracou_6, q = 1, estimator = "naive")
```

### Simpson

#### Entropie

```{r}
ent_simpson(paracou_6, estimator = "naive")
```

#### Nombre de Hill

```{r}
div_hill(paracou_6, q = 2, estimator = "naive")
```

### Profil de diversité

```{r}
profile_hill(paracou_6, estimator = "naive") %>% 
  autoplot() +
  theme(legend.position = "none")
```

## Statistiques spatiales

### Préalable : sélection dans R

```{r}
# création d'un vecteur
a <- 11:20
# Tester si a > 15 et stocker le résultat dans un vecteur logique
est_pg15 <- (a > 15)
# Sélection les valeurs pour lesquelles le test était vrai
a[est_pg15]
```

### Manipulation d'un wmppp

Sélection d'espèces.

```{r}
# Vecteur de test
est_wapa <- str_detect(paracou_6_wmppp$marks$PointType, "Fabaceae_Eperua_")
# Filtrage
paracou_6_wmppp[est_wapa] %>% 
  autoplot()
```

### K de @ripley1976

Les wapas sont-ils distribués aléatoirement ?

```{r}
library("dbmss")
# Sélection des wapas
paracou_6_wmppp[est_wapa] %>% 
  # Calcul de K et de l'envelope de confiance de sa distribution 
  # sous l'hypothèse nulle d'un processus de Poisson
  KEnvelope() -> 
  # Mémorisation pour permettre de tester les options graphiques
  # sans tout recalculer
  k_wapa
# Figure
k_wapa %>% 
  # Transformer K (division par pi r²), en fonction de r
  autoplot(fmla = ./(pi*r^2) ~ r) +
  # Limiter l'axe des y pour voir les détails
  scale_y_continuous(limits = c(0, 2.5))
```

Les wapas sont significativement agrégés entre 7-8 mètres et 45 mètres.

### K intertype

Comment cohabitent les deux espèces de wapa ?

```{r}
# Inutile de filtrer l'espèce
paracou_6_wmppp %>% 
  # Calcul de K et de l'envelope de confiance de sa distribution 
  # sous l'hypothèse nulle d'indépendance
  KEnvelope(
    # Centre des cercles
    ReferenceType = "Fabaceae_Eperua_grandiflora",
    # Voisins
    NeighborType =  "Fabaceae_Eperua_falcata",
    ) -> 
  # Mémorisation pour permettre de tester les options graphiques
  # sans tout recalculer
  k_wapa_inter
# Figure
k_wapa_inter %>% 
  # Transformer K (division par pi r²), en fonction de r
  autoplot(fmla = ./(pi*r^2) ~ r) +
  # Légende illisible
  theme(legend.position = "none") + 
  # Axe des y trop long
  labs(y = expression(K / (pi * r^2))) +
  # Limiter l'axe des y pour voir les détails
  scale_y_continuous(limits = c(0, 2.5))
```

Les espèces se repoussent à grande distance (au-delà de 30 mètres), ce qui correspond plus probablement à des différences de préférence environnementales qu'à des interactions.

## Diversité à distance

### Calcul

```{r}
library("divent")
# Generate a random community
X <- rspcommunity(1, size = 50, species_number = 3)
autoplot(X)
# Calculate the accumulation of richness
accum_n <- accum_sp_hill(X)
autoplot(accum_n, q = 0)
# along distance
accum_r <- accum_sp_hill(
  X, 
  # Richesse
  orders = 0, 
  # Distances
  r = seq(0, .5, .05) ,
  # Correction des effets de bord
  correction = "extrapolation"
)
autoplot(accum_r, q = 0)
```

Question : faut-il ajouter une option à la fonction pour ignorer l'individu central dans la diversité à distance ?
Il est ignoré dans le calcul de la diversité en fonction du nombre de voisins.

### Comparaison à une hypothèse nulle

L'accumulation est-elle plus lente que sous l'hypothèse de distribution complètement aléatoire des points ?

```{r}
accum_sp_hill(
  X, 
  # Richesse
  orders = 0,
  # Distances
  r = seq(0, .5, .05),
  # Hypothèse nulle
  h0 = "binomial"
) -> 
  richesse_distance_h0
richesse_distance_h0 %>% 
  autoplot()
```

### Shimatani (2001)

```{r}
X %>% 
  ent_sp_simpsonEnvelope() %>% 
  autoplot()
```

### Manques

Diversité phylogénétique à distance.
\> calculer l'entropie phylogénétique au lieu de l'entropie de Tsallis.

ISAR : courbes individuelles.

```{r}
accum_sp_hill(
  X, 
  # Richesse
  orders = c(0, 1),
  # Distances
  r = seq(0, .5, .05),
  individual = TRUE
) ->
  richesse_distance
```

Contenu de l'objet "accumulation spatiale":

```{r}
# Jeu de points
richesse_distance$X %>% autoplot()
```

```{r}
# Valeurs en fonction de q et r
richesse_distance$accumulation
```

```{r}
# Voisinages (deux premiers points)
richesse_distance$neighborhoods[, , 1:2]
```

### ISAR

Trouver les points de l'espèce 1.

```{r}
# Vecteur de sélection
est_sp1 <- (richesse_distance$X$marks$PointType == "sp_1")
# Voisinages des points de l'espèce 1, richesse seulement
richesse_distance$neighborhoods[1, , est_sp1] %>% 
  rowMeans() -> 
  isar_sp1
# Mise en forme des données.
tibble(
  distance = names(isar_sp1),
  richesse = isar_sp1
) %>% 
  # Figure
  ggplot(aes(x = distance, y  = richesse)) +
  geom_point()
```

A faire : écrire une fonction ISAR() qui prend en entrée un objet sp_accum_entropy et comme argument q et le nom de l'espèce.
En sortie : un objet sp_accum

Hypothèse nulle de l'ISAR:

```{r}
richesse_distance_h0$accumulation
```

Dans l'ISAR, conserver l'intervalle de confiance de H0 pour la figure.

A faire : ajouter l'hypothèse nulle de localisation aléatoire de tous les points sauf l'espèce étudiée pour prendre en compte sa structure spatiale.

## Tout Paracou

### Chargement des données

Lecture du fichier texte contenant les données

```{r}
read_csv2(file = "data/Paracou2015.csv") ->
  paracou2015
```

### Manipulation des données

Filtrage et sélection :

```{r}
paracou2015 %>% 
  # Filtrer la parcelle 6
  filter(Plot == 6) %>% 
  # Sélection des colonnes utiles
  select(idTree, Xfield, Yfield, BinomialName, CircCorr) %>% 
  # Calcul de la surface terrière en mètres carrés
  mutate(G = pi * (CircCorr / pi / 2)^2 / 10000) ->
  paracou2015_6
```

Regroupement :

```{r}
paracou2015_6 %>% 
  # Regrouper par espèce
  group_by(BinomialName) %>% 
  # Calculer le nombre et la surface terrière totale
  summarise(nombre = n(), surface_terriere = sum(G)) %>% 
  # Trier par abondance décroissante
  arrange(desc(nombre))
```

### Création d'un wmppp

```{r}
library("dbmss") 
paracou2015_6 %>%    
  # Renommer les colonnes   
  rename(     
    X = Xfield,      
    Y = Yfield,      
    PointType = BinomialName,      
    PointWeight = G
  ) %>%
  wmppp(
    window = owin(xrange = c(0, 250), yrange = c(0, 250)),     
    unitname = c("metre", "metres") 
  ) %>% 
  # Déplacement les points pour éviter la superposition
  rjitter(radius = 0.01) ->
  paracou2015_6_wmppp  

# Carte
autoplot(paracou2015_6_wmppp)
```

### Création d'un objet spp

Equivalent d'un wmppp pour le package ads

```{r}
library("ads")
paracou2015_6_spp <- spp(
  x = paracou2015_6_wmppp$x,
  y = paracou2015_6_wmppp$y,
  window = owin2swin(paracou2015_6_wmppp$window),
  marks = paracou2015_6_wmppp$marks$PointType
)

# Calcul de K de Ripley
paracou2015_6_spp %>% 
  kfun(upto = 100, by = 10) %>% 
  plot()
```

### Eviter les points superposés

```{r}
paracou2015_6_wmppp %>% 
  rjitter() %>% 
  autoplot()
```


### Cas particulier de la parcelle 16

La p16 est découpée en 25 carrés d'un hectare et les coordonnées de terrain sont relatives aux carrés, pas à la parcelle.
Il faut donc les recalculer dans le référentiel de la parcelle.

```{r}
paracou2015 %>% 
  # Filtrer la parcelle 6
  filter(Plot == 16) %>% 
  # Les carrés sont numérotés de gauche à droite et haut en bas
  mutate(
    # Renuméroter les carrés de 0 à 24 (retirer 1)
    # Ajouter 0, 100,..., 400m à Xfield
    # Revenir à 0 tous les 5 carrés
    Xplot = 100 * ((SubPlot - 1) %% 5) + Xfield,
    # Ajouter 400, 300,..., 0 à Yfield pour les 5 premiers,
    # 5 suivants, ..., carrés.
    Yplot = 100 * (4 - (SubPlot - 1) %/% 5) + Yfield
  ) %>% 
  # Sélection des colonnes utiles
  # Garder les UTM pour vérification
  select(idTree, Xplot, Yplot, Xutm, Yutm, BinomialName, CircCorr) %>% 
  # Calcul de la surface terrière en mètres carrés
  mutate(G = pi * (CircCorr / pi / 2)^2 / 10000) ->
  paracou2015_16

paracou2015_16 %>%
  # Renommer les colonnes   
  rename(     
    X = Xplot,
    Y = Yplot,  
    PointType = BinomialName,      
    PointWeight = G
  ) %>%
  wmppp(
    window = owin(xrange = c(0, 500), yrange = c(0, 500)),     
    unitname = c("metre", "metres") 
  ) %>% 
  # Déplacement les points pour éviter la superposition
  rjitter(radius = 0.01) ->
  paracou2015_16_wmppp 

autoplot(paracou2015_16_wmppp)

# Vérification de la cohérence des coordonnées
# par la corrélation entre les coordonnées locales et UTM
cor(paracou2015_16$Xplot, paracou2015_16$Xutm)
cor(paracou2015_16$Yplot, paracou2015_16$Yutm)
```

## Phylogénie

Création d'une phylogénie à partir de la taxonomie.

```{r}
library("ape")
read_csv2("data/Paracou2015.csv") %>% 
  # Suppression des indéterminés
  filter(BinomialName != "Indet.") %>% 
  # Ne conserver qu'une seule ligne par espèce
  group_by(Family, Genus, BinomialName) %>% 
  # Comptage pour permettre le regroupement
  summarise(abondance = n()) %>% 
  # Suppression des groupes
  ungroup() %>% 
  # Nécessite des facteurs
  mutae_if(is.character, as.factor) %>% 
  # Création de la phylogénie (syntaxe du package ape)
  {as.phylo(~Family/Genus/BinomialName, data = ., collapse = FALSE)} %>% 
  # Longueurs des branches identiques
  compute.brlen(method = 1) %>% 
  # Transformer les multichotomies en dichotomies
  multi2di() %>%  
  # Fusionner les branches sans divergence 
  collapse.singles() ->
  Paracou2015_phylo

# Nombre d'espèces
Paracou2015_phylo$tip.label %>% 
  length()
```

Affichage avec le package ggtree.

```{r}
if (!require("ggtree")) {
  # Le package "ggtree" est sur Bioconductor, pas sur CRAN
  # Nécessite le package "BiocManager", sur CRAN
  BiocManager::install("ggtree")
}
Paracou2015_phylo %>% 
  ggtree(layout = "circular")
```

La fonction `cophenetic()` du package ape calcule des distances entre les feuilles de l'arbre.

```{r}
Paracou2015_phylo %>% 
  # Matrice de distances
  cophenetic() %>% 
  # Les distances sont comptées deux fois: les diviser par 2
  `/`(2) %>% 
  # Demi-matrice (objet de type dist pour ads)
  as.dist() ->
  Paracou2015_phylo_dist

# Vérification des valeurs de distances
hist(Paracou2015_phylo_dist)
``` 
La distance vaut 0 entre arbres de la même espèce (diagonale de la matrice, absente de l'objet dist), 1 dans le même genre, 2 dans la même famille, 3 entre familles. La grande majorité des `r 635 * 634 / 2`paires d'espèces sont de familles différentes.


## Références
